臺灣高雄地方法院刑事判決　　　　　　　95年度易字第2182號
　　公　訴　人　臺灣高雄地方法院檢察署檢察官
　　被　　　告　丁○○
上列被告因傷害案件，經檢察官聲請簡易判決處刑（95年度偵字
第26616 號），經本院認為不宜以簡易判決處刑，而適用通常訴
訟程序審理，判決如下
    主  文
丁○○共同犯傷害罪，處拘役伍拾日，如易科罰金，以銀元佰
元即新台幣玖佰元折算壹日，減為拘役貳拾伍日，如易科罰金，
以銀元佰元即新台幣玖佰元折算壹日。
    事  實
一、丁○○因與其妻乙○○於民國95年5 月17日至設在高雄縣鳳
    山市○○路361 號之高雄區監理所（下稱高雄區監理所），
    參與乙○○、簡林玉琴與甲○○等3 人前於95年3 月份時發
    生之交通事故鑑定，丁○○乃於當日11時54分許，因其等3
    人未達成協議而各自離開之際，竟共同基於傷害人身體之犯
    意，夥同7 、8 名姓名不詳之成年男子，由丁○○強拉甲○○至該監理所1 樓大門外再由上開成年男子中之3 名成員徒
    手毆打甲○○，致其受有鼻樑挫傷、瘀腫、鼻骨骨折、左臉
    紅腫（聲請意旨誤繕為左臉骨折）、左上臂紅腫之傷害。
二、案經甲○○訴由高雄縣政府警察局鳳山分局報告臺灣高雄地
    方法院檢察署檢察官聲請簡易判決處刑。
    理  由
壹、程序事項：
一、按被告以外之人於審判外之陳述，雖不符前4 條之規定，而
    經當事人於審判程序同意作為證據，法院審酌該言詞陳述或
    書面陳述作成時之情況，認為適當者，亦得為證據。當事人
    、代理人或辯護人於法院調查證據時，知有第159 條第1項
    不得為證據之情形，而未於言詞辯論終結前聲明異議者，視
    為有前項之同意，刑事訴訟法第159 條之5 定有明文。立法
    意旨在於傳聞證據未經當事人之反對詰問予以核實，原則上
    先予排除，惟若當事人已放棄詰問或未聲明異議，基於證據
    資料愈豐富，愈有助於真實發現之理念，且強化言詞辯論主
    義，法院自可承認該傳聞證據例外擁有證據能力。經查，證
    人乙○○於警詢之證述，性質上屬傳聞證據，惟經被告同意
    作為證據（見本院95年12月25日準備程序筆錄第3 頁），又
    本院審酌上開證據作成時之情況，並查無其他不法之情狀，
    足認為得為本案之證據，依刑事訴訟法第159 條之5 規定，
    上開證據均具有證據能力。
二、本件監視器翻拍照片6 張，係高雄區監理所架設以紀錄監理
    所現場所發生之情事，因本件告訴人是否有遭人毆打之事實
    ，欲現場重建，勢不可能，實有尊重現場圖紀錄之必要性，
    準此，上開照片依刑事訴訟法第159 條之4 第3 款之規定，
    得為證據。
三、大東醫院醫院診斷證明書，雖為被告以外之人於審判外之陳
    述，而屬傳聞證據，且該證明書係被害人於意外發生後，至
    醫院就診治療後，醫師應被害人之要求所出具，具有個案性
    質，不符合例行性之要件，而與刑事訴訟法第159 條之4 第
    2 款所示之文書有間。然觀諸「診斷證明書」之內容，係就
    告訴人之傷勢確經該院專業醫師診療、及該傷勢係何種傷害
    等節為證明，顯係醫師基於其醫療專業，就告訴人之病情診
    療判斷後始行製作，依該等情狀，可信度甚高，應具可信性
    之情況擔保，而得依前開同法第159 條之4 第3 款規定，賦
    予其證據能力。
貳、實體事項：
一、訊據被告矢口否認有何傷害犯行，辯稱：沒有找人毆打告訴
    人甲○○云云。經查：
（一）被告丁○○於95年5 月17日在高雄區監理所，因甲○○與
      其妻乙○○先前發生交通事故之鑑定未達成協議，雙方離
      開之際，被告丁○○夥同7 、8 名姓名不詳之成年男子，
      由丁○○強拉甲○○至該監理所1 樓大門外再由上開成年
      男子中之3 名成員徒手毆打甲○○，致甲○○受有鼻樑挫
      傷、瘀腫、鼻骨骨折、左臉紅腫、左上臂紅腫之傷害乙節
      ，業經證人即告訴人甲○○於本院審理中結證稱：我有跟
      乙○○發生車禍，（問：嗣後有無和解？）有調解，但沒
      有成立。我要求他們賠償20萬。他們不承認有闖紅燈。95
      年5 月17日鑑定時，丁○○沒有在2 樓等，鑑定大約進行
      半個鐘頭，鑑定完後我下樓在樓梯口時，丁○○在那邊等
      我，對我喊話，叫我跟他走，我不走，他強拉我左手，用
      他右手打我左臉、鼻子、頭，然後他夥同的同伴大約7 、
      8 個就一起上來打我。我就閃到驗車的地方，因驗車地方
      有警察，他們就說趕快走。高雄區監理所離我住處多遠大
      概有10公里，我平常上班地點在高雄市愛河這邊，我是因
      為這個鑑定才到高雄區監理所，我不認識毆打我的7 、8
      個男子，他們毆打我之前，沒有說什麼，我在這次鑑定之
      前，在鳳山市公所第1 次調解時，跟丁○○有發生過口角
      等語（見本院96年1 月23日審判筆錄第10至12頁）；證人
      即被告之妻乙○○於本院審理中結證稱：當天鑑定完後，
      我有看到有人被圍毆，不知道是不是甲○○被打等語（見
      本院96年1 月23日審判筆錄第7 頁），警詢中證述：鑑定
      會結束後，我步下委員會1 樓大門時，我已看見甲○○遭
      一群人圍毆等語（見警卷）。此外，復有大東醫院診斷證
      明書1 紙、監視器翻拍照片6 張在卷可查。從證人乙○○
      、甲○○之結證、監視器翻拍照片、診斷證明書等資料，
      可證明告訴人甲○○於案發當時確有遭人毆打之情。而告
      訴人甲○○與被告之妻即證人乙○○因車禍糾紛於案發日
      必須至高雄區監理所參與該車禍鑑定，又雙方先前已因該
      車禍賠償問題未能達成協議而有爭執，被告顯然具有傷害
      告訴人甲○○之動機，再者，告訴人甲○○居住、上班之
      地點離高雄區監理所均有一段非短之距離，故告訴人於案
      發時間會出現在高雄區監理所係為車禍鑑定之特定事項始
      在該處，被告就告訴人甲○○於案發時間會出現在高雄區
      監理所之事係知情且能預見，再由毆打告訴人甲○○之一
      夥人多達7 、8 人，顯然有所預謀；反之，其他外人不易
      得知告訴人甲○○案發當天會因車禍鑑定事宜而出現在高
      雄區監理所，益證係被告糾集同夥共犯本案。況告訴人甲○○於警詢、偵查、本院審理中均證述該日鑑定完後係先
      經被告強拉、毆打，再由夥同被告之7 、8 名成年男子共
      同毆打，本院認被告上開辯解，應屬卸責之詞，不足採信
      。至於證人即被告之妻乙○○於本院審理中證述：鑑定完
      後沒有看到甲○○下樓，當時看到有人圍在一起圍毆時，
      沒有看到丁○○在旁邊觀看，95年9 月27日在高雄縣政府
      鳳山分局警詢只記得跟警察說我們沒有打人，當時警察叫
      我講說有打人也不會怎樣，當時筆錄只叫我簽名，警詢筆
      錄沒有全部看完，當時警察問我「有無看到甲○○被打？
      」我回答說「我看到甲○○遭一群人圍毆」這句話不是我
      講的等語；而證人即製作筆錄戊○○○○於本院審理中結
      證稱：乙○○之筆錄是我製作，當時訊問乙○○時有用一
      問一答方式，對乙○○回答有據實記載，且事後也有請乙○○檢視整個筆錄，看是否有記載不符之處，若沒有錯誤
      ，請她簽名捺印指紋等語。證人陳榮洲身為司法警察，對
      證人乙○○警詢筆錄之製作，僅記載「乙○○有證述見到
      被告站在人群中，而未證述見到被告有毆打告訴人乙節」
      ，倘證人陳榮洲於警詢筆錄之記載即有意扭曲證人乙○○
      之真意，證人陳榮洲無須如此記載，堪認證人陳榮洲對於
      乙○○警詢筆錄製作過程之證述，當無甘冒偽證風險，為
      不實之陳述，應可採信。是證人乙○○對於有無目睹告訴
      人甲○○遭人毆打之經過部分，顯有避重就輕，維護被告
      之舉，本院認上開事實堪信為真。
（二）綜上所述，本件事證明確，被告丁○○傷害犯行，堪以認
      定，應依法論科。
二、論罪科刑理由:
（一）被告行為後，刑法於94年1 月7 日修正通過，於94年2 月
      2 日公布，並於95年7 月1 日施行。按行為後法律有變更
      者，適用行為時之法律，但行為後之法律有利於行為人者
      ，適用最有利於行為人之法律，現行刑法第2 條第1 項訂
      有明文。本件被告行為時刑法第33條第5 款規定：罰金為
      1 元以上。被告行為後刑法第33條第5 款規定變更為：罰
      金為新臺幣1000元以上。經比較新、舊法之結果，被告行
      為時之舊法對其較為有利。合先敘明。
（二）核被告所為，係犯刑法第277 條第1 項之傷害罪。被告與
      該7 、8 名姓名不詳之成年男子有犯意聯絡、行為分擔，
      為共同正犯。爰審酌被告與告訴人因車禍發生損害賠償糾
      紛，未以適當之方式解決，而以毆打之方式處理，其行確
      有未當，迄今未予告訴人和解，且一再否認犯行，態度不
      佳，然告訴人傷勢尚非嚴重等一切情狀，量處如主文所示
      之刑。又本件被告行為時之刑法第41條第1 項前段規定：
      「犯最重本刑為5 年以下有期徒刑以下之刑之罪，而受6
      個月以下有期徒刑或拘役之宣告，因身體、教育、職業、
      家庭之關係或其他正當事由，執行顯有困難者，得以1 元
      以上3 元以下折算1 日，易科罰金。」。參酌被告行為時
      之修正前罰金罰鍰提高標準條例第2 條前段（現已刪除）
      規定，就其原定數額提高為100 倍折算1 日，則本件被告
      行為時之易科罰金折算標準，應以銀元300 元折算1 日，
      經折算為新臺幣後，應以新臺幣900 元折算為1 日。而95
      年7 月1 日修正公布施行之刑法第41條第1 項前段則規定
      ：「犯最重本刑為5 年以下有期徒刑以下之刑之罪，而受
      6 個月以下有期徒刑或拘役之宣告者，得以新臺幣1000元
      、2000元或3000元折算1 日，易科罰金。」。比較新、舊
      法結果，以舊法之規定，較有利於被告。依刑法第2 條第
      1 項前段規定，自應適用被告行為時之法律。爰併依修正
      前刑法第41條第1 項前段、修正前之罰金罰鍰提高標條例
      第2 條等規定，諭知易科罰金之折算標準。
（三）查被告丁○○於上開犯罪時間，係在96年4 月24日以前，
      合於減刑條件，應並予宣告減刑如主文所示，並諭知易科
      罰金之折算標準，附此敘明。
據上論斷，應依刑事訴訟法第452條、第299條第1 項前段，刑法
第2 條第1 項前段、第28條、第277 條第1 項、修正前刑法第41
條第1 項前段，罰金罰鍰提高標準條例第1 條前段、修正前罰金
罰鍰提高標準條例第2 條，中華民國96年罪犯減刑條例第2 條第
1 項第3 款、第7 條，判決如主文。
本案經檢察官丙○○到庭執行職務。
中　　華　　民　　國　　96　　年　　8 　　月　　27　　日
                  刑事第二庭    審判長法　官  邱永貴
                                      法  官  楊筑婷
                                      法  官  何佩陵
以上正本證明與原本無異。
如不服本判決，應於判決送達後10日內，向本院提出上訴狀。
中　　華　　民　　國　　96　　年　　8 　　月　　27　　日
                                      書記官  張家瑜
附錄本判決論罪之法條：
中華民國刑法第277條
傷害人之身體或健康者，處3 年以下有期徒刑、拘役或1 千元以
下罰金。
犯前項之罪因而致人於死者，處無期徒刑或7 年以上有期徒刑；
致重傷者，處3 年以上10年以下有期徒刑。
